臺灣新竹地方法院刑事判決
111年度交易字第17號
公  訴  人  臺灣新竹地方檢察署檢察官
被      告  黃羿澄



上列被告因過失傷害案件，經檢察官提起公訴（110年度偵緝字
第868號），本院判決如下： 
    主    文
黃羿澄因過失傷害人，處拘役參拾日，如易科罰金，以新臺幣壹
仟元折算壹日。
    犯罪事實
一、黃羿澄於民國109年10月8日上午7時34分許（以監視器時間
    為準），騎乘車牌號碼000-000號普通重型機車，沿新竹市
    東區公道五路2段機車專用道由西往東方向行駛，行經公道
    五路2段與國道1號交流道口時，本應注意超車時應於前車左
    側保持半公尺以上之間隔超過，而依當時天候為晴，日間自
    然光線，路面鋪裝柏油、乾燥、無缺陷，道路無障礙物、視
    距良好等情狀，並無不能注意之情事，詎其竟疏未注意及此
    ，未保持半公尺以上之安全間隔，即貿然自左側超越前方同
    一車道由周采暄（原名周彩潔）所騎乘之車牌號碼000-000
    號普通重型機車，致兩車發生擦撞，造成周采暄人、車倒地
    ，並因此受有右踝（起訴書誤載為左踝，業經檢察官當庭更
    正）擦傷及挫傷、左手及左肘擦傷及挫傷、左髖挫傷、舌頭
    挫傷之傷害。
二、案經周采暄訴由新竹市警察局第二分局報告臺灣新竹地方檢
    察署檢察官偵查起訴。
    理    由
一、證據能力：
　　按被告以外之人於審判外之陳述，雖不符刑事訴訟法第159
    條之1至第159條之4之規定，而經當事人於審判程序同意作
    為證據，法院審酌該言詞陳述或書面陳述作成時之情況，認
    為適當者，亦得為證據；當事人、代理人或辯護人於法院調
    查證據時，知有第159條第1項不得為證據之情形，而未於言
    詞辯論終結前聲明異議者，視為有前項之同意，刑事訴訟法
    第159條之5定有明文。其立法意旨在於傳聞證據未經當事人
    之反對詰問予以核實，原則上先予排除。惟若當事人已放棄
    反對詰問權，於審判程序中表明同意該等傳聞證據可作為證
    據；或於言詞辯論終結前未聲明異議，基於尊重當事人對傳
    聞證據之處分權，及證據資料愈豐富，愈有助於真實發見之
    理念，且強化言詞辯論主義，使訴訟程序得以順暢進行，上
    開傳聞證據亦均具有證據能力。查本判決以下所引用具傳聞
    性質之證據資料，檢察官、被告黃羿澄於本院審判程序同意
    作為證據（見本院卷第60-61頁），並經本院依法踐行調查
    證據程序，檢察官、被告就上開證據之證據能力均未爭執，
    於言詞辯論終結前亦未聲明異議，本院審酌前開證據資料作
    成或取得之狀況，並無違法取證或其他瑕疵，亦無顯不可信
    之情況，且與待證事實具有關連性，故認為適當而得作為證
    據，揆諸上開規定，應具有證據能力。
二、認定犯罪事實所憑之證據及理由：
    訊據被告固不否認於上揭時、地，騎乘機車從左側超車時，
    與告訴人周采暄所騎乘之機車發生擦撞，致告訴人倒地受傷
    等情，惟矢口否認有何過失傷害犯行，辯稱：我感覺是被「
    碰瓷」，我認為告訴人是故意來撞我，因為她的說法感覺就
    是要跟我要錢，我當時已經有按喇叭示警，不知道是風大還
    是怎樣，告訴人騎車有左右搖晃，是告訴人自己左偏撞過來
    ，不是我去撞她，我沒有過失云云。經查：
(一)被告於上揭時間，騎乘車牌號碼000-000號普通重型機車，
    沿新竹市東區公道五路2段機車專用道由西往東方向行駛，
    行經公道五路2段與國道1號交流道口，自左側超越前方同一
    車道由告訴人所騎乘之車牌號碼000-000號普通重型機車時
    ，兩車發生擦撞，告訴人因而人、車倒地，受有右踝擦傷及
    挫傷、左手及左肘擦傷及挫傷、左髖挫傷、舌頭挫傷之傷害
    等情，為被告於接受道路交通事故談話、偵訊及本院審理時
    供承不諱（見偵卷第17頁、偵緝卷第25-26頁、本院卷第67
    頁），並經證人即告訴人於接受道路交通事故談話、警詢及
    檢察事務官詢問時證述明確（見偵卷第18頁、第3-4頁反面
    、第64頁），且有道路交通事故現場圖、道路交通事故調查
    報告表(一)、(二)、道路交通事故現場及車損照片、路口監
    視器錄影畫面截圖（見偵卷第19-28頁反面）、車輛詳細資
    料報表（見偵卷第11-12頁）、新竹馬偕紀念醫院普通診斷
    證明書（見偵卷第5頁）、臺灣新竹地方檢察署光碟勘驗筆
    錄（見偵緝卷第33-35頁）、路口監視器錄影光碟（置於偵
    卷末光碟片存放袋內）附卷可憑，是此部分事實，堪以認定
    。
(二)被告雖以前揭情詞置辯。惟本車禍發生之過程，業經本院於
    審理時當庭勘驗前揭車禍現場之路口監視器錄影光碟明確，
    勘驗結果略以：「監視器影像顯示時間7時34分35秒，被告
    機車行駛在告訴人機車的左後方，兩車相隔大約一個機車車
    身距離；7時34分37秒，被告機車接近告訴人機車，在告訴
    人機車的左後方；7時34分38秒至39秒，被告機車超越告訴
    人機車後，告訴人的機車開始往左側傾倒；7時34分39秒，
    告訴人機車向左側人車倒地」等節，有本院111年4月25日審
    判筆錄所載之勘驗結果在卷可稽（見本院卷第62頁）。依上
    開勘驗結果，參照前揭臺灣新竹地方檢察署光碟勘驗筆錄擷
    取之監視器錄影畫面（見偵緝卷第33-35頁），再佐以證人
    即告訴人證稱：我騎乘機車沿公道五路2段機車專用道往東
    方向停等交流道口的紅燈，等燈號轉為綠燈時，後方被告所
    騎乘之機車按一聲喇叭後就直接行駛過去了，我的機車左側
    把手遭碰撞後我就摔車了等語（見偵卷第3頁反面），復參
    以被告亦自承當時係從告訴人機車之左側超車，雙方有發生
    碰撞等語（見偵卷第17頁、偵緝卷第26頁），可知告訴人確
    實是在被告自其左側超車過程中，因被告未保持安全間隔，
    而遭被告之機車擦撞，始失去平衡左傾而人、車倒地甚明。
    被告雖辯稱伊認為是遭告訴人故意碰撞云云，然告訴人當時
    原本行駛在被告前方，且由前揭監視器影像內容，可知從被
    告行駛在告訴人機車左後方，到被告超車行駛在告訴人機車
    左側，係在1至2秒之瞬間所發生之事，顯然告訴人對於後方
    被告機車突如其來之超車行為，根本猝不及防，殊難想像告
    訴人要如何「故意」碰撞被告，被告徒以事後雙方洽談和解
    時，告訴人曾要求新臺幣3500元此一金額不高之賠償金，即
    率然臆測告訴人係為索討金錢而故意碰撞，顯然毫無根據，
    亦與前揭客觀事證不符，要無可採。又被告雖辯稱告訴人當
    時有左右搖晃、左偏云云，然由上開監視器影像所示，僅見
    告訴人係在正常行進中，突遭被告自其左側超車後，始向左
    傾倒，並未見其有被告所指左右搖晃、左偏之情，可見被告
    顯係為推諉自身責任而空言指摘此情，亦無可採。
(三)按汽車超車時，應顯示左方向燈並於前車左側保持半公尺以
    上之間隔超過，行至安全距離後，再顯示右方向燈駛入原行
    路線，道路交通安全規則第101條第1項第5款定有明文。被
    告騎乘機車行駛於道路自應注意遵守上述道路交通安全規定
    ，且依前揭道路交通事故調查報告表(一)所載，本件交通事
    故發生當時天候為晴，日間自然光線，路面鋪裝柏油、乾燥
    、無缺陷，道路無障礙物，視距良好，是當時並無不能注意
    之情形，詎被告騎乘機車行駛於上開路段之機車專用道時，
    竟疏未於前車左側保持半公尺以上之安全間隔，即貿然自左
    側超越前方告訴人之機車，致兩車發生擦撞，告訴人因而人
    、車倒地並受有前述傷勢，顯見被告之駕車行為確有過失甚
    明。且被告之過失行為與告訴人所受前揭傷害之結果間，具
    有相當之因果關係，亦甚明確。據上，本件被告之上開過失
    傷害犯行，已灼然至明，堪以認定。
(四)又本件交通事故經本院囑託交通部公路總局新竹區監理所竹
    苗區車輛行車事故鑑定會鑑定結果，認被告駕駛普通重型機
    車，行駛機車專用道超越前車，未充分注意車前狀況及並行
    間隔，擦撞右前方之車輛，為肇事原因；告訴人駕駛普通重
    型機車，被後方駛至之車輛擦撞，無肇事因素等節，有該會
    111年2月23日竹苗區0000000案鑑定意見書附卷可參（見本
    院卷第21-23頁）。上開鑑定意見認被告超越前車，擦撞告
    訴人之車輛，為肇事原因，此部分固與本院前揭認定相符，
    惟該鑑定意見就有關路權歸屬部分，認被告係違反道路交通
    安全規則第94條第3項有關「汽車行駛時，駕駛人應注意車
    前狀況及兩車『並行』之間隔」之規定，與本院前揭認定被告
    係違反「超車」時應遵守同規則第101條第1項第5款規定，
    有所不同。按所謂「超車」，依道路交通安全規則第101條
    第1項相關規定，係指在同車道行駛的前後車輛，後車變更
    行進路線，由前車的側方通過，超前之後，再駛入原車道內
    繼續行駛的駕駛行為。本件由前開監視器影像所示，可認被
    告之駕駛行為應屬「超車」，並非單純「並行」甚明，故鑑
    定意見所認有關本案路權歸屬之規定，容有誤會，附此敘明
    。
(五)綜上所述，被告前揭所辯，顯屬卸責之詞，不足採信。本案
    事證明確，被告犯行洵堪認定，應依法論科。
三、核被告所為，係犯刑法第284條前段之過失傷害罪。又被告
    於肇事後，經員警據報前往現場處理時在場，在未經有偵查
    犯罪職權之公務員發覺其為犯人前，即當場承認其為肇事人
    乙節，有新竹市警察局交通警察隊第三組道路交通事故肇事
    人自首情形紀錄表在卷足佐（見偵卷第13頁），且嗣後於本
    院審理時到庭受審，願受裁判，核已符合自首要件，爰依刑
    法第62條前段之規定，減輕其刑。爰以行為人之責任為基礎
    ，審酌被告疏未注意相關道路交通安全規範，即貿然超車，
    肇致本件車禍事故，應負全部過失責任，又其犯後未能坦認
    己身之過失，且未能與告訴人達成和解賠償損害，犯罪後態
    度難認良好，復考量告訴人所受之傷勢程度尚非嚴重，被告
    無犯罪前科，有臺灣高等法院被告前案紀錄表在卷可參，暨
    其自陳學歷為高中畢業之智識程度，曾在工廠工作或從事臨
    時工、粗工，目前待業中，經濟狀況不佳之生活狀況（見本
    院卷第67頁）等一切情狀，量處如主文所示之刑，並諭知易
    科罰金之折算標準，以資懲儆。
據上論斷，應依刑事訴訟法第299條第1項前段，判決如主文。
本案經檢察官翁旭輝提起公訴，檢察官陳中順到庭執行職務。
中　　華　　民　　國　　111 　年　　5 　　月　　16　　日
                  刑事第八庭  法　官　廖素琪
以上正本證明與原本無異。
如不服本判決應於收受本判決後20日內向本院提出上訴書狀，上
訴書狀應敘述具體理由。上訴書狀未敘述上訴理由者，應於上訴
期間屆滿後20日內補提理由書狀於本院（均須按他造當事人之人
數附繕本）「切勿逕送上級法院」。
告訴人或被害人如對於本判決不服者，應具備理由請求檢察官上
訴，其上訴期間之計算係以檢察官收受判決正本之日期為準。
中　　華　　民　　國　　111 　年　　5 　　月　　16　　日
                              書記官  田宜芳
附錄本案論罪科刑法條：
刑法第284條
因過失傷害人者，處1年以下有期徒刑、拘役或10萬元以下罰金
；致重傷者，處3年以下有期徒刑、拘役或30萬元以下罰金。